臺灣彰化地方法院刑事判決　　　　　　　99年度訴字第1095號
公　訴　人　臺灣彰化地方法院檢察署檢察官
被　　　告　王永傑
上列被告因違反毒品危害防制條例案件，經檢察官提起公訴（99
年度毒偵字第1274號），本院合議庭裁定由受命法官獨任進行簡
式審判程序，茲判決如下：
    主  文
王永傑施用第一級毒品，累犯，處有期徒刑壹年。
    犯罪事實
一、王永傑曾於民國94年間因連續施用第1 、2 級毒品案件，經
    本院以94年度訴字第160 號刑事判決判處有期徒刑1 年，經
    上訴由臺灣高等法院臺中分院以94年度上訴字第656 號刑事
    判決撤銷原審判決，改各判處有期徒刑9 月、5 月，應執行
    有期徒刑1 年確定；復於94年間因加重竊盜案件，經本院以
    94年度易字第793 號刑事判決判處有期徒刑7 月，經上訴由
    臺灣高等法院臺中分院以94年度上易字第1354號刑事判決撤
    銷原審判決，改判處有期徒刑1 年確定；又於94年間因連續
    施用第1 、2 級毒品案件，經本院以94年度訴字第1848號刑
    事判決各判處有期徒刑11月、7 月，應執行有期徒刑1 年4
    月確定後，並經聲請臺灣高等法院臺中分院以95年度聲字第
    230 號裁定，就臺灣高等法院臺中分院94年度上易字第1354
    號、本院94年度訴字第1848號判決部分，定應執行有期徒刑
    2 年4 月確定，經移送接續執行，復經依中華民國96年罪犯
    減刑條例聲請臺灣高等法院臺中分院以96年度聲減字第1445
    號裁定，就臺灣高等法院臺中分院94年度上易字第1354號、
    本院94年度訴字第1848號判決部分之各罪，各減為有期徒刑
    6 月、5 月又15日、3 月又15日，並定應執行有期徒刑1 年
    2 月確定後，於96年9 月25日因減刑而赦免；復曾於97年間
    因竊盜案件，經本院以97年度彰簡字第1100號刑事簡易判決
    判處有期徒刑4 月確定後，經移送執行，並於98年7 月26日
    因縮刑期滿執行完畢。其前於88年間因施用毒品案件，經本
    院以88年度毒聲字第2 號裁定送勒戒處所觀察、勒戒後，認
    有繼續施用毒品之傾向，經本院以88年度毒聲字第161 號裁
    定令入戒治處所施以強制戒治，並以88年度毒聲字第2085號
    裁定停止戒治付保護管束，於89年1 月17日保護管束期滿視
    為強制戒治執行完畢，經臺灣彰化地方法院檢察署檢察官以
    89年度戒毒偵字第190 、191 號為不起訴處分確定；復於前
    揭強制戒治執行完畢釋放5 年內，於91年間因施用第2 級毒
    品案件，經本院於91年1 月22日以91年度易字第12號刑事判
    決判處有期徒刑7 月，並於91年2 月14日確定。詎其不知悔
    改，明知海洛因業經公告為毒品危害防制條例第2 條第2 項
    第1 款所列管之第1 級毒品，不得非法持有、施用，於前揭
    強制戒治執行完畢釋放後5 年內，於91年間再犯施用毒品案
    件，經法院判處罪刑確定後，復另基於施用第1 級毒品海洛
    因之犯意，於99年5 月10日下午約3 、4 時許，在其位於彰
    化縣花壇鄉○○街620 巷5 號居處內，將海洛因摻水以注射
    針筒注入體內之方式，施用第1 級毒品海洛因1 次。嗣經警
    方於99年5 月11日下午5 時40分，在彰化縣花壇鄉○○街10
    3 號前盤查而查獲，且於同日晚上7 時10分採尿送驗後，始
    知上情。
二、案經彰化縣警察局彰化分局報請臺灣彰化地方法院檢察署檢
    察官偵查起訴後，王永傑於本院審理中逃匿，經本院發佈通
    緝後，經警方逮捕到案。
    理  由
一、本案被告王永傑所犯係死刑、無期徒刑、最輕本刑為3 年以
    上有期徒刑以外之罪，其於準備程序就前揭被訴事實為有罪
    之陳述，經受命法官告知簡式審判程序之旨，並聽取其與公
    訴人之意見後，本院認無不得或不宜改依簡式審判程序進行
    之處，爰依刑事訴訟法第273 條之1 第1 項、第284 條之1
    ，裁定本案由受命法官獨任進行簡式審判程序，合先敘明。
二、訊據被告對其於上揭時、地，施用第1 級毒品海洛因1 次之
    事實，於本院審理時坦承不諱（參見本院100 年2 月18日審
    判筆錄），且有彰化縣警察局彰化分局三家派出所99年7 月
    6 日警員職務報告1 份（參見偵查卷宗第5 頁）附卷可參，
    核屬相符。另查：
  (一)被告係於99年5 月11日晚上7 時10分，經警方採集被告尿液
    送驗結果，呈嗎啡陽性反應，此有詮昕科技股份有限公司99
    年6 月3 日報告編號00000000號濫用藥物尿液檢驗報告及委
    託檢驗尿液代號與真實姓名對照表各1 份（參見偵查卷宗第
    4 頁、第18頁）附卷可參，足見被告確有施用第1 級毒品海
    洛因之事實，應可認定。
  (二)按海洛因施用入人體後水解還原成嗎啡，再循嗎啡之代謝方
    式排出體外，業據行政院衛生署藥物食品檢驗局73藥檢壹字
    第030221號函說明綦詳，且依醫學臨床實驗及根據英國藥學
    會出版Isolation and Indentification of Drugs一書第2
    版載明：口服或注射海洛因後可快速吸收，並於血液中迅速
    代謝成6 —乙醯嗎啡，然後轉變成嗎啡；再毒品施用後於尿
    液、血液中可檢出之最大時限，與施用劑量、施用頻率、施
    用方式、施用者飲水量之多寡、個人體質、檢體收集時間點
    及所用檢測方法之靈敏度等因素有關，因個案而異，一般於
    尿液中可檢出之最大時限，古柯鹼為施用後1 至4 天、海洛
    因為2 至4 天、嗎啡為2 至4 天、大麻為1 至10天、安非他
    命為1 至4 天、甲基安非他命為1 至5 天、MDMA為1 至4 天
    、MDA 為1 至4 天、Ketamine為2 至4 天等語，業經行政院
    衛生署管制藥品管理局92年7 月23日管檢字第0920005609號
    函載明明確。是依上開說明，佐以被告前揭尿液檢驗報告，
    被告自白於前揭時間，有施用第1 級毒品海洛因1 次等語，
    核與前揭事證相符，應堪採信。
  (三)施用第1 、2 級毒品為犯罪行為，毒品危害防制條例第10條
    定有處罰明文。故施用第1 、2 級毒品者，依前揭規定本應
    科以刑罰。惟基於刑事政策，對合於一定條件之施用者，則
    依同條例第20條、第23條之規定，施以觀察、勒戒及強制戒
    治之保安處分。毒品危害防制條例於92年7 月9 日修正公布
    ，自93年1 月9 日施行，其中第20條、第23條將施用毒品之
    刑事處遇程序，區分為「初犯」及「5 年內再犯」、「5 年
    後再犯」。依其立法理由之說明：「初犯」，經觀察、勒戒
    或強制戒治後，應為不起訴處分或不付審理之裁定；經觀察
    、勒戒或強制戒治執行完畢釋放後，「5 年內再犯」者，因
    其再犯率甚高，原實施之觀察、勒戒及強制戒治既已無法收
    其實效，爰依法追訴或裁定交付審理。至於經觀察、勒戒或
    強制戒治執行完畢釋放後，「5 年後再犯」者，前所實施之
    觀察、勒戒或強制戒治已足以遮斷其施用毒品之毒癮，為期
    自新及協助其斷除毒癮，仍適用「初犯」規定，先經觀察、
    勒戒或強制戒治之程序。從而依修正後之規定，僅限於「初
    犯」及「5 年後再犯」二種情形，始應先經觀察、勒戒或強
    制戒治程序。倘被告於5 年內已再犯，經依法追訴處罰，縱
    其第3 次（或第3 次以上）再度施用毒品之時間，在初犯經
    觀察、勒戒或強制戒治執行完畢釋放5 年以後，已不合於「
    5 年後再犯」之規定，且因已於「5 年內再犯」，顯見其再
    犯率甚高，原實施觀察、勒戒或強制戒治，已無法收其實效
    ，即應依該條例第10條處罰（最高法院95年度第7 次刑事庭
    會議決議、最高法院97年度第5 次刑事庭會議決議要旨參照
    ）。經查，被告前於88年間因施用毒品案件，經本院以88年
    度毒聲字第2 號裁定送勒戒處所觀察、勒戒後，認有繼續施
    用毒品之傾向，經本院以88年度毒聲字第161 號裁定令入戒
    治處所施以強制戒治，並以88年度毒聲字第2085號裁定停止
    戒治付保護管束，於89年1 月17日保護管束期滿視為強制戒
    治執行完畢，經臺灣彰化地方法院檢察署檢察官以89年度戒
    毒偵字第190 、191 號為不起訴處分確定；復於前揭強制戒
    治執行完畢釋放5 年內，於91年間因施用第2 級毒品案件，
    經本院於91年1 月22日以91年度易字第12號刑事判決判處有
    期徒刑7 月，並於91年2 月14日確定等情之事實，此有臺灣
    高等法院被告前案紀錄表、臺灣彰化地方法院檢察署刑案資
    料查註紀錄表各1 份附卷可參。被告前既曾因施用毒品案件
    ，經強制戒治後，復於強制戒治執行完畢釋放後5 年內，再
    犯施用毒品罪，且經法院判處罪刑，嗣後業經確定，被告於
    犯罪事實欄一所示時間再度施用海洛因之犯行等情，即非屬
    毒品危害防制條例第20條第3 項所定「5 年後再犯」之情形
    ，檢察官逕行起訴，要無不合。依前開說明，本案被告上開
    所為，係於上揭強制戒治執行完畢釋放後5 年內，再犯施用
    毒品罪，且經法院判處罪刑後，再度犯本案之毒品危害防制
    條例第10條第1 項施用第1 級毒品罪，本案事證明確，被告
    上開犯行，應堪認定。
三、按海洛因為毒品危害防制條例第2 條第2 項第1 款所明定之
    第1 級毒品。核被告所為，係犯同條例第10條第1 項之施用
    第1 級毒品罪。被告持有第1 級毒品進而施用，持有之低度
    行為為施用之高度行為所吸收，不另論持有毒品之罪。又起
    訴書雖記載被告於99年5 月11日為警採尿回溯3 日內之某日
    ，施用第1 級毒品犯行，然業經公訴人於本院審理中更正起
    訴事實為被告於前揭犯罪事實欄一所示時間施用第1 級毒品
    1 次，附此敘明。又依赦免法第1 條明文，減刑係屬赦免之
    一種寬典，是被告之刑期因減刑條例實施而赦免，則其究否
    構成累犯，應自該赦免之翌日起算至本件犯罪行為時，是否
    在5 年以內為斷，並非按執行完畢之日期起算（最高法院84
    年度臺非字第94號判決要旨參照）。經查，被告曾於94年間
    因連續施用第1 、2 級毒品案件，經本院以94年度訴字第16
    0 號刑事判決判處有期徒刑1 年，經上訴由臺灣高等法院臺
    中分院以94年度上訴字第656 號刑事判決撤銷原審判決，改
    各判處有期徒刑9 月、5 月，應執行有期徒刑1 年確定；復
    於94年間因加重竊盜案件，經本院以94年度易字第793 號刑
    事判決判處有期徒刑7 月，經上訴由臺灣高等法院臺中分院
    以94年度上易字第1354號刑事判決撤銷原審判決，改判處有
    期徒刑1 年確定；又於94年間因連續施用第1 、2 級毒品案
    件，經本院以94年度訴字第1848號刑事判決各判處有期徒刑
    11月、7 月，應執行有期徒刑1 年4 月確定後，並經聲請臺
    灣高等法院臺中分院以95年度聲字第230 號裁定，就臺灣高
    等法院臺中分院94年度上易字第1354號、本院94年度訴字第
    1848號判決部分，定應執行有期徒刑2 年4 月確定，經移送
    接續執行，復經依中華民國96年罪犯減刑條例聲請臺灣高等
    法院臺中分院以96年度聲減字第1445號裁定，就臺灣高等法
    院臺中分院94年度上易字第1354號、本院94年度訴字第1848
    號判決部分之各罪，各減為有期徒刑6 月、5 月又15日、3
    月又15日，並定應執行有期徒刑1 年2 月確定後，於96年9
    月25日因減刑而赦免；復曾於97年間因竊盜案件，經本院以
    97年度彰簡字第1100號刑事簡易判決判處有期徒刑4 月確定
    後，經移送執行，並於98年7 月26日因縮刑期滿執行完畢等
    情，此有臺灣高等法院被告前案紀錄表、臺灣彰化地方法院
    檢察署刑案資料查註紀錄表各1 份存卷可考，其於5 年內故
    意再犯本案有期徒刑以上之罪，應依刑法第47條第1 項之規
    定，論以累犯，並加重其刑。至公訴人雖就被告前揭犯行，
    具體求刑有期徒刑1 年2 月等語，然審酌被告前因施用毒品
    案件，經強制戒治執行完畢釋放5 年內，再犯施用毒品罪，
    並由法院判處罪刑確定後，曾因中華民國96年罪犯減刑條例
    減刑出監，無視國家對於杜絕毒品犯罪之禁令，猶未能深切
    體認毒品危害己身之鉅，復犯本案施用毒品罪，足見其無戒
    毒悔改之意，顯有未該，惟考量施用毒品者，僅戕害己身之
    健康，尚未對他人造成危害，且其犯後已坦承犯行，態度尚
    可等一切情狀，量處如主文所示之刑。
據上論斷，應依刑事訴訟法第273 條之1 第1 項、第299 條第1
項前段，毒品危害防制條例第10條第1 項，刑法第11條前段、第
47條第1 項，判決如主文。
本案經檢察官詹喬偉到庭執行職務。
中    華    民    國   100    年    2     月    25    日
                  刑事第八庭          法  官  唐中興
以上正本證明與原本無異。
如不服本判決應於收受判決後10日內向本院提出上訴書狀，並應
敘述具體理由；其未敘述上訴理由者，應於上訴期間屆滿後20日
內向本院補提理由書（均須按他造當事人之人數附繕本）「切勿
逕送上級法院」。
中    華    民    國   100    年    2     月    25    日
                                      書記官  黃國源
【附錄本案判決論罪科刑法條全文】：
毒品危害防制條例第10條
施用第1級毒品者，處6月以上5年以下有期徒刑。
施用第2級毒品者，處3年以下有期徒刑。